【裁判字號】    89,上易,740
【裁判日期】    890630
【裁判案由】    偽造文書
【裁判全文】
臺灣高等法院高雄分院刑事判決                    八十九年度上易字第七四號
    上  訴  人  臺灣高雄地方法院檢察署檢察官
    被      告  乙○○
右上訴人因被告偽造文書案件，不服臺灣高雄地方法院八十八年度易字第四七四九號
中華民國八十九年二月十九日第一審判決（起訴案號：臺灣高雄地方法院檢察署八十
八年度偵字第六二五三號），提起上訴，本院判決如左：
      主  文
上訴駁回。
      理  由
一、公訴意旨略以：李友仁因妨害兵役案遭通緝，為掩飾真正身分，於八十五年六月
    間，在高雄市某不詳地點，以新臺幣（下同）二萬五千元之代價，將其先前拾得
    之甲○○國民身分證連同其本人之相片交予乙○○，而委託被告乙○○以換貼相
    片之方式，變造上開國民身分證供己使用，乙○○再將該資料交予綽號「阿標」
    之不詳男子予以變造。二天後，乙○○將該已變造完成之甲○○國民身分證交還
    予李友仁使用。嗣於八十七年二月十一日上午九時卅分許，李友仁持該變造之國
    民身分證在高雄縣旗山鎮○○街卅之二號處為警查獲，並扣得該變造之國民身分
    證一枚，並因其供承（所涉本案已經臺灣屏東地方法院以八十七年易字第五三八
    號判處行使變造國民身分證之偽造文書罪有期徒刑四月確定在案）而查獲上情，
    因認被告與李友仁及綽號阿標之人，共同涉有刑法第二百十二條變造特種文書罪
    嫌。
二、按犯罪事實應依證據認定之，無證據不得推定其犯罪事實，刑事訴訟法第一百五
    十四條定有明文。又共同被告不利於己之陳述，固得採為其他共同被告犯罪之證
    據，惟此項不利之陳述，須無瑕疵可指，而就其他方面調查，又與事實相符，始
    得採為其他共同被告犯罪事實之認定（參照最高法院四十六年台上字第四一九號
    判例）。
三、公訴人認被告乙○○涉有上開罪嫌，係以共犯李友仁之供述，及其被查獲時自身
    上所扣得之變造國民身分證扣案足佐，參酌共犯李友仁與被告並無怨懟，衡情當
    無誣陷之理各情，為主要論罪依據。
四、訊據被告乙○○堅決否認有變造之犯行，辯稱：李友仁雖係其友人，但伊已許久
    未見過李友仁，亦未聯絡，不可能在其指述之期間為其變造國民身分證，因李友
    仁想向伊借錢，伊未借他，可能因而結怨，而遭到誣陷等語。經查：
    （一）李友仁於八十七年二月十一日為警查獲，並扣得上開變造之國民身分證後
          ，於八十七年二月十一日檢察官偵訊時供稱：「於八十五年六月間於高市
          前金區廟口拿該身分證交乙○○，交由綽號阿標之男子；乙○○不知情」
          （見臺灣屏東地方法院檢察署八十七年度偵字第一０六六號卷八十七年二
          月十一日偵訊筆錄），李友仁訊問當時並未提及交付被告二萬五千元之情
          形，且交付之地點在高市前金區廟口。嗣於同年二月廿三日偵查中供稱：
          「（如何變造身分證？）交給阿清（與被告名字『鈞』同音）的男子改造
          ，是乙○○介紹我拿給阿標，我二萬五千元是拿給乙○○，我交身分證見
          過阿標一次面」（見同上偵查卷八十七年二月二十三日偵訊筆錄），李友
          仁於此時始提及交付二萬五千元之事；繼於八十七年九月九日供稱：「我
          有拿二萬五千元給乙○○，那是八十五年五、六月的時候，是在高雄市叫
          乙○○偽造的」、於八十七年九月十四日則供稱：「八十五年六月初，薛
          鴻鈞就拿給我．．是在高雄拿給我的」（以上見同署八十七年度他字第五
          十九號卷八十七年九月九日、九月十四日筆錄），其所稱交付及取得之地
          點均在高雄；於八十八年五月廿日則稱：「他介紹一個人幫我弄的，我拿
          相片給乙○○，他下車拿給對方（即阿標），我在車上等．．．、當時是
          晚上，那是高雄市」等語（見同署八十八年度偵字第六二五三號卷第十六
          頁反面）；顯然李友仁所供述交付身分證、照片暨取得變造後之身分證均
          在高雄市。惟李友仁於原審審理時則結證稱：「（你在何處交身分證給被
          告變造？），我在屏東市○○路緯城大廈六樓我的住處把我的身分證及二
          張我的照片交給被告．．．除了被告外，沒有人在場，是我至大樓樓下把
          照片及撿到的身分證交給被告」等語（見原審卷第六十三頁），顯然係指
          在屏東交付照片及身分證。依李友仁前後之供述參互以觀，其對交該撿來
          的身分證給被告變造地點，究竟在何處？那時阿標有無出現？一則先說：
          「我交身分證見過阿標一次」，再說：「我拿相片給乙○○，他下車拿給
          對方（即阿標），我在車上等．．．」，後又說：「我的住處把我的身分
          證及二張我的照片交給被告．．．除了被告外，沒有人在場」等語，就犯
          罪事實之關健情節，竟有如此之出入，則其供詞是否可信，已堪懷疑。
    （二）李友仁於原審審理時供稱：「我的住處把我的身分證及二張我的照片交給
          被告．．．除了被告外，沒有人在場」等語（見原審卷第六十三頁）；繼
          於本院調查時則供稱：「變造好後，再拿二萬五千元，給乙○○，交給他
          錢時郭緬仙未在場」（見本院八十九年六月十六日筆錄）；而介紹阿標認
          識時，郭緬仙並未在場」之事實，亦據證人郭緬仙於原審審理時結證屬實
          （見原審卷第六十四頁），顯然李友仁在交付身分證、照片、取得變造後
          之身分證暨介紹阿標時，郭緬仙均未在場，尚難以證人郭緬仙之證詞，為
          有利或不利於被告之證據。
    （三）證人李友仁之證詞，前後即有瑕庛，本件公訴人以有瑕庛之共犯李友仁之
          指訴為主要論罪依據，已欠允當，而扣案變造國民身分證係自李友仁身上
          查獲，亦僅足以證明李友仁確曾變造國民身分證，且行使該變造之國民身
          分證而已，尚難以李友仁身上所查獲之變造國民身分證，為被告變造之依
          據。顯然不能因本件係從共犯李友仁身上扣得該變造國民身分證，遽為被
          告變造該身分證，是不得以此作為被告不利之認定。
五、本院復查無其他證據足資證明被告有偽造文書之犯行，被告之犯罪即屬不能證明
    。至於李友仁交付身分證、照片暨取得變造後之國民身分證時，證人郭緬仙均未
    在場，自無從為被告有利或不利之證明，檢察官上訴書認原審法院未詢問郭緬仙
    ，本院斟酌前開情形，亦認無再予傳訊郭緬仙之必要，爰不予傳訊，併予敘明。
六、原審為被告無罪之諭知，核無不合。上訴人臺灣高雄地方法院檢察署檢察官以時
    間已逾三年，細節因時間久遠而供述不一，亦與常理相符暨應予傳訊證人郭緬仙
    為由，提起上訴，指摘原判決違誤，尚無理由，應予駁回。
據上論斷，應依刑事訴訟法第三百六十八條，判決如主文。
本案經檢察官張其主到庭執行職務。
中    華    民    國     八十九     年         六     月     三十       日
                              臺灣高等法院高雄分院刑事第五庭
                                  審判長法官  吳水木
                                        法官  張盛喜
                                        法官  陳朱貴
右正本證明與原本無異。
不得上訴。
                                      書記官  洪梅枝
中    華    民    國     八十九     年       七       月        三      日
                                                                        Ｇ


司法院資訊處製作；財團法人民間司法改革基金會備份。
